臺灣臺中地方法院民事裁定
111年度訴聲字第18號
聲  請  人  曾信財  
            曾晰密  
共      同
訴訟代理人  鐘登科律師
複代理人    吳馥妤律師
相  對  人  葉玉秀  
上列當事人間請求塗銷所有權移轉登記等事件（本院111年度重
訴字第37號），聲請人聲請發給已起訴證明，本院裁定如下：
    主    文
聲請人以新臺幣肆拾捌萬柒仟伍佰貳拾柒元為相對人供擔保後，
許可就相對人所有如附表所示不動產為本院111年度重訴字第37
號訴訟繫屬事實之登記。
    理    由
一、聲請意旨略以：兩造為被繼承人曾其國之繼承人，曾其國於
    民國109年1月21日死亡後，相對人向聲請人表示欲就曾其國
    之遺產辦理公同共有登記，聲請人乃申請戶籍謄本後連同印
    鑑與印鑑證明交付相對人，委託相對人辦理繼承事宜，詎相
    對人竟於109年2月12日以偽造聲請人簽名之分割繼承協議書
    ，逕將如附表所示不動產（下合稱系爭房地）以分割繼承為
    原因，辦理移轉登記予相對人名下單獨所有。聲請人多次與
    相對人協商系爭房地之變更登記事宜，未獲相對人置理，而
    依民法第767條第1項中段、第828條第2項準用第821條等規
    定起訴請求相對人塗銷所有權移轉登記，並回復登記為全體
    共有人公同共有，現由本院以111年度重訴字第37號請求塗
    銷所有權移轉登記事件（下稱本案訴訟）繫屬在案。而因相
    對人曾有出售系爭房地之意，為免衍生其他第三人糾紛，爰
    依民事訴訟法第254條第5項規定，請准就系爭房地為訴訟繫
    屬事實之登記等語。
二、按訴訟標的基於物權關係，且其權利或標的物之取得、設定
    、喪失或變更，依法應登記者，於事實審言詞辯論終結前，
    原告得聲請受訴法院以裁定許可為訴訟繫屬事實之登記。前
    項聲請，應釋明本案請求。前項釋明如有不足，法院得定相
    當之擔保，命供擔保後為登記。其釋明完足者，亦同，民事
    訴訟法第254條第5項、第6項前段、第7項定有明文。立法意
    旨在藉由將訴訟繫屬事實予以登記之公示方法，使第三人知
    悉訟爭情事，俾阻卻其因信賴登記而善意取得，及避免確定
    判決效力所及之第三人受不測之損害。其訴訟標的宜限於基
    於物權關係者，以免過度影響被告及第三人之權益。又為擔
    保被告因不當登記可能所受損害，於原告已為釋明而不完足
    時，或其釋明已完足，法院均得命供相當之擔保後為登記。
    而訴訟繫屬事實之登記，並無禁止或限制處分被告處分登記
    標的之效力，法院裁定時應斟酌個案情節，妥適酌定是否命
    供擔保及擔保金額，所命擔保之數額，不得逾越同類事件中
    法院於假扣押、假處分時酌定之擔保金額（106年6月14日修
    正民事訴訟法第254條立法理由參照）。
三、經查：聲請人提起本案訴訟主張系爭房地為曾其國之遺產，
    而屬包含兩造之曾其國全體繼承人公同共有，遭非法登記於
    相對人名下，依民法第767條物上請求權之規定請求塗銷分
    割繼承登記等情，業據提出土地登記申請書、繼承系統表、
    分割繼承協議書、戶籍謄本、印鑑證明、遺產稅免稅證明書
    以為釋明之方法，並經本院調取本案訴訟卷宗查閱無訛，堪
    認聲請人就本案請求已為相當釋明。聲請人本於繼承及所有
    權之法律關係，行使物上請求權請求塗銷系爭房地所有權移
    轉登記部分，其訴訟標的核屬基於物權關係之請求，且此權
    利之取得、設定、喪失或變更，依法應經登記，合於民事訴
    訟法第254條第5項規定，應予准許。惟聲請人前開實體法上
    權利是否確係存在、本案訴訟請求有無理由，須待本案訴訟
    審理後加以判斷。併斟酌本件訴訟繫屬事實登記之聲請，雖
    未限制相對人關於登記標的之處分權限，然仍有一經登記，
    恐降低第三人受讓該權利意願之虞，縱聲請人之釋明完足，
    本院認仍應命聲請人供擔保後許可本件之聲請，以昭審慎，
    爰依前揭規定，命供擔保許可本件聲請。又法院定擔保金額
    而為許可訴訟繫屬事實登記之裁定者，該項擔保係備供相對
    人因不當登記所受損害之賠償，其數額應視個案情節，依標
    的物受登記後，相對人難以利用或處分該標的物所受之損害
    為衡量之標準。本院爰審酌系爭房地價值為225萬126元，有
    本案訴訟卷內遺產稅免稅證明可稽，係屬得上訴第三審之事
    件，再依各級法院辦案期限實施要點規定，第一、二、三審
    辦案期限分別為1年4月、2年、1年，合計為4年4月，並以法
    定利率年息百分之5推算。則相對人因本件訴訟繫屬事實登
    記所可能遭受之利息損失，應為48萬7527元【計算式：225
    萬126元5％（4年＋4個月/12個月）＝48萬7527元，元以下四
    捨五入】。是本院認應命聲請人為相對人供擔保之金額以48
    萬7527元為適當。
四、綜上，本件聲請為有理由，爰裁定如主文。
中　　華　　民　　國　　111 　年　　10　　月　　20　　日
                    民事第四庭    法  官  蔡家瑜
以上正本係照原本作成。
如不服本裁定應於送達後10日內向本院提出抗告狀，並繳納抗告
費新臺幣1000元。
中　　華　　民　　國　　111 　年　　10　　月　　24　　日
                                  書記官  陳科維　　
附表：
編號                  不動產  權利範圍   1 坐落臺中市○○區○○段000地號土地 全部 2 坐落臺中市○○區○○段000地號土地 全部 3 坐落臺中市○○區○○段000○號建物 （門牌號碼：臺中市○○區○○路000號） 全部